臺灣高雄地方法院刑事判決　　　　　　　96年度訴字第2486號
公　訴　人　臺灣高雄地方法院檢察署檢察官
被　　　告　甲○○
上列被告因違反著作權法案件，經檢察官提起公訴（96年度偵字
第3380號），本院以簡式審判程序審理，判決如下：
    主  文
甲○○意圖銷售而擅自以重製於光碟之方法侵害他人之著作財產
權，處有期徒刑柒月；減為有期徒刑參月又拾伍日，如易科罰金
，以新臺幣壹仟元折算壹日。扣案盜版之DVD 光碟肆片、電腦主
機壹台（內含燒錄機壹台、電源線壹組）及空白DVD 光碟伍拾片
均沒收。緩刑貳年。
    事  實
一、甲○○明知日本卡通動畫「花田少年史」，係日本電視放送
    網株式會社享有著作財產權之視聽著作，並專屬授權我國齊
    威國際多媒體股份有限公司（下稱齊威公司）取得上開卡通
    動畫在臺灣地區重製與發行影音光碟之權利，屬受我國著作
    權法所保護之視聽著作；亦明知卡通動畫「超人特攻隊」為
    美商迪士尼企業股份有限公司（迪士尼公司）享有著作財產
    權之視聽著作，任何人未經齊威公司及迪士尼公司之同意或
    授權，不得擅自以任何方法重製。詎甲○○竟基於意圖銷售
    而擅自以重製於光碟之方法侵害他人著作財產權之犯意，並
    基於反覆重製之集合犯意，未經齊威公司及迪士尼公司同意
    ，自民國95年10月間某日起，先利用其所有之電腦1 台、網
    路連線設備及其向中華電信股份有限公司申請之ADSL寬頻網
    路，於位在高雄市○○區○○路41巷6 號住處，連線上網際
    網路，以帳號「mb36gary」，在露天拍賣網站上刊登販賣前
    開盜版DVD 光碟之訊息，並以每套2 片共新臺幣（下同）
    110 元之價格，販賣與不特定人牟利，並留下電子郵件信箱
    mb36gary @yah00.com.tw及台新銀行五福分行帳號00000000
    000000號帳戶供購買人聯絡及支付貨款之用。待買家將匯款
    匯入上開帳號之後，甲○○即分別於95年10月20日及同年12
    月5 日某時，在上址住處，以自備之電腦及內建之光碟燒錄
    機，擅自重製上開「花田少年史」及「超人特攻隊」視聽著
    作光碟各1 套（每套2 片），寄送予購買光碟之人。嗣於95
    年12月13日15時許，經警持搜索票至其上址住處搜索查獲，
    當場扣得上開甲○○所重製由告訴代理人購得之盜版DVD 光
    碟4 片、其所有用以重製盜版上開光碟之電腦主機1 台（內
    含燒錄機1 台、電源線1 組）及預備供空白DVD 光碟50片，
    始知悉上情。
二、案經齊威公司及迪士尼公司訴由內政部警政署保安警察第二
    總隊第一大隊第二中隊及第三中隊分別報請臺灣高雄地方法
    院檢察署檢察官偵查起訴。
    理  由
一、訊據被告甲○○對於上開事實均坦承不諱，核與告訴代理人
    乙○○及羅向揮於警詢之指訴情節大致相符。並有「花田少
    年史」視聽著作之原產地證明、授權證明文件、檢視證明書
    、搜索扣押筆錄、扣押物品目錄表、露天拍賣網站網頁資料
    、轉帳明細、被告台新銀行五福分行帳號000000000000 00
    號帳戶存簿影本各1 份及現場蒐證照片6 張；「超人特攻隊
    」之著作權證明文件、鑑識報告、露天拍賣網站網頁資料各
    1 份及照片4 張在卷及盜版DVD 光碟4 片、電腦主機1 台（
    內含燒錄機1 台、電源線1 組）及空白DVD 光碟50片扣案可
    證。是本件事證明確，被告犯行堪以認定，應依法論科。
二、論罪科刑之理由：
（一）按外國人著作之保護，除合於著作權法第4 條第1 款及第
      2 款情形之一，得依我國著作權法享有著作權外，如條約
      或協定另有約定應予保護之情形，並經立法院議決通過者
      ，亦應受我國著作權法保護，此觀同條但書之規定自明。
      查北美事務協調委員會與美國在台協會所簽訂之著作權保
      護協定（簡稱中美著作權協定）於82年4 月22日經立法院
      議決通過，並於同年7 月16日簽署生效，行政院於同年8
      月11日以台82外28 908號函准予備查，依著作權法第115
      條規定：「本國與外國之團體或機構互訂保護著作權之協
      定，經行政院核准者，視為第四條所稱協定」，中美著作
      權協定即依上開規定，視為著作權法第4 條所稱之協定。
      卡通動畫「花田少年史」及「超人特攻隊」，係日本電視
      放送網株式會社及美商迪士尼公司享有著作財產權之視聽
      著作，依前開中美著作權協定，及我國於91年1 月1 日加
      入世界貿易組織（WTO） 後，適用「與貿易有關之智慧財
      產權協定」規定，而日本國亦為世界貿易組織之會員國，
      依著作權法第4 條第2 款規定，自應受我國著作權法保護
      ，合先敘明。
（二）核被告甲○○所為，係犯著作權法第91條第3 項、第2 項
      之意圖銷售而擅自以重製於光碟之方法侵害他人之著作財
      產權罪。被告意圖銷售而重製上揭盜版光碟，重製後進而
      意圖散布而持有侵害著作權之重製物及散布侵害著作權之
      重製物予不特定人之行為，其持有、散布之低度行為應為
      重製之高度行為所吸收，不另論罪（最高法院93年台上
      950 號判決意旨可資參照）。
（三）按刑事法若干犯罪行為態樣，本質上原具有反覆、延續實
      行之特徵，立法時既予特別歸類，定為犯罪構成要件之行
      為要素，則行為人基於概括之犯意，在密切接近之一定時
      、地持續實行之複次行為，倘依社會通念，於客觀上認為
      符合一個反覆、延續性之行為觀念者，於刑法評價上，即
      應僅成立一罪。學理上所稱「集合犯」之職業性、營業性
      或收集性等具有重複特質之犯罪均屬之，例如經營、從事
      業務、收集、販賣、製造、散布等行為概念者是。而意圖
      銷售而擅自以重製於光碟之方法侵害他人之著作財產權之
      行為，顯然具有反覆性及延續性之特徵，如將之評價為數
      罪，恐與刑罰過度評價禁止原則相悖，並有違憲法所揭櫫
      之比例原則。基此，本院認被告於95年10月20日及同年12
      月5 日某時，在上址住處，以自備之電腦及內建之光碟燒
      錄機，擅自重製上開「花田少年史」及「超人特攻隊」視
      聽著作光碟各1 套（每套2 片）之舉動，應評價為包括之
      一行為，而僅成立「集合犯」之實質一罪。
（四）被告以單一之反覆燒錄於光碟之重製行為，侵害2 著作權
      人之著作財產權，為想像競合犯，應依刑法第55條之規定
      ，從一重之意圖銷售而擅自以重製於光碟之方法侵害他人
      之著作財產權罪處斷。
（五）爰審酌被告雖欠缺尊重他人智慧財產權之觀念，然衡其重
      製盜版光碟數量僅2 套共計4 片，且事後已與被害人日本
      電視放送網株式會社之專屬授權人齊威公司達成民事上和
      解，有和解書及刑事陳述意見狀各1 紙在卷可憑（96年度
      偵字第3380 號 偵卷第7 頁、第8 頁），足見其已有悔意
      ，而被告雖未與告訴人迪士尼公司達成民事和解，然告訴
      人迪士尼公司所委任之財團法人電影及錄影著作保護基金
      會，對於違反著作權法案件絕對提出告訴，且其政策係不
      與涉案人和解，亦不求償等情，此據該基金會之受僱人羅
      向輝於警詢中陳述明確（保二（一）（3） 警創字第
      0960001556號警卷第17頁調查筆錄），是被告未與之和解
      ，尚不能認為係犯後態度不佳等一切情狀，量處如主文所
      示之刑。又被告未曾受有期徒刑以上刑之宣告，此有臺灣
      高等法院被告前案紀錄表在卷可稽，其事後既坦承犯行，
      深具悔意，復已與部分告訴人達成民事和解，經本次科刑
      教訓，應能知所警惕而無再犯之虞，本院認其所受刑之宣
      告以暫不執行為適當，併宣告緩刑2 年，以啟自新。又扣
      案之「花田少年史」及「超人特攻隊」盜版光碟2 套共4
      片，均係被告因擅自重製後犯罪所得之物，且扣案電腦主
      機1 台（內含燒錄機1 台、電源線1 組），為被告犯著作
      權法第91條第3 項、第2 項之罪所用之物，上開盜版光碟
      4 片雖業經告訴人價購而移轉所有權，但仍應依著作權法
      第98條但書規定宣告沒收。至扣案空白DVD 光碟片50片，
      則為被告所有預備供違反著作權法所用之物，亦為被告自
      承屬實，應依刑法第38條第1 項第2 款規定，予以宣告沒
      收。
（六）又被告犯罪之時點係在96年4 月24日之前，所犯之罪核與
      中華民國九十六年罪犯減刑條例第2 條第1 項之規定相符
      ，復無同條例第3 條規定之除外情事存在，應依同條例第
      2 條第1 項第3 款規定減其刑期二分之一。至沒收既不在
      減刑範圍內，自應依原判決執行，附此敘明。
據上論斷，應依刑事訴訟法第299 條第1 項前段、第273 條之1
第1 項，著作權法第91條第3 項、第2 項、第98條但書，刑法第
11條、第55條、第41條第1 項前段、第38條第1 項第2 款、第74
條第1 項第1 款，中華民國九十六年罪犯減刑條例第2 條第1 項
第3 款、第7 條、第9 條，判決如主文。
本案經檢察官丙○○到庭執行職務。
中　　華　　民　　國　　96　　年　　7 　　月　　31　　日
                  刑事第十三庭  法　官  葉啟洲
以上正本證明與原本無異。
如不服本判決應於收受本判決後10日內向本院提出上訴書狀，並
應敘述具體理由，如未敘述上訴理由者，應於上訴期間屆滿後20
日內補提理由書狀於本院（均須按他造當事人之人數附繕本）「
切勿逕送上級法院」。
中　　華　　民　　國　　96　　年　　7 　　月　　31　　日
 　　　　　　　　　　　　　　　 書記官  蔡語珊
附錄本判決論罪之法條：
著作權法第91條
  擅自以重製之方法侵害他人之著作財產權者，處 3 年以下有期
  徒刑、拘役，或科或併科新臺幣75萬元以下罰金。
  意圖銷售或出租而擅自以重製之方法侵害他人之著作財產權者
  ，處 6 月以上五年以下有期徒刑，得併科新臺幣 20 萬元以
  上 2 百萬元以下罰金。
  以重製於光碟之方法犯前項之罪者，處 6 月以上 5 年以下有
  期徒刑，得併科新臺幣50萬元以上5 百萬元以下罰金。
  著作僅供個人參考或合理使用者，不構成著作權侵害。
